【裁判字號】    97,訴,455
【裁判日期】    970918
【裁判案由】    違反海關緝私條例
【裁判全文】
臺北高等行政法院判決
                                     97年度訴字第00455號
                              .
原      告  甲○○
            乙○○
            丙○○
            丁○○
被      告  財政部臺北關稅局
代  表  人  饒平（局長）
訴訟代理人  己○○
            庚○○
            戊○○
上列當事人間因違反海關緝私條例事件，原告不服財政部中華民
國96年12月27日台財訴字第09600366280 號、97年1 月4 日台財
訴字第09600410230 號、96年12月27日台財訴字第09600366270
號及97年1 月4 日台財訴字第09600373810 號訴願決定，提起行
政訴訟。本院判決如下：
    主  文
原告之訴駁回。
訴訟費用由原告負擔。
    事  實
一、事實概要：
    原告甲○○、乙○○、丙○○、丁○○等於92年5 月12日自
    澳洲搭乘長榮航空股份有限公司第BR-316次班機入境時，經
    被告執檢關員根據臺灣臺南地方法院檢察署檢察官及臺北市
    政府警察局士林分局人員通知，於原告等所攜帶托運行李內
    之「CRABTREE&EVELYN 」牌AVENDER FLORAL WATER保養化妝
    水瓶內查獲液態K 他命，純質淨重分別為1,076.32、
    1,070.02、1,083.44及1,093.15公克，係屬管制物品，匿不
    申報，規避檢查，被告爰依海關緝私條例第39條第1 項規定
    ，處上開貨物沒入之，並依同條例第36條第1項 規定，分別
    科處貨價1 倍之罰鍰計新臺幣( 下同)40 萬9,002 元、40萬
    6,608 元、41萬1,706 元及41萬5,398 元（如附件所示）。
    原告等不服，分別申請復查，均未獲變更，提起訴願，亦均
    遭駁回。遂分別向本院提起行政訴訟，案經本院分別判決：
    「訴願決定及原處分( 即復查決定) 均撤銷。」。被告爰依
    本院該等判決意旨，就經認定有瑕疵之系案貨物價格，送請
    財政部關稅總局驗估處( 下稱驗估處) 重新核價結果，各系
    爭貨物K 他命改按CIF TWD10.71/ml 核估，罰鍰金額各更正
    為8 萬0,325 元；嗣經重審復查結果，認為各原處分關於貨
    價罰鍰部分，難謂妥適，應予變更，至於貨物沒入部分，並
    無違法不當，仍應予維持，乃分別作成重審復查決定：「原
    處分關於處貨價1 倍之罰鍰部分，金額變更為8 萬0,325 元
    整；其餘復查駁回」。原告等又不服，再次提起訴願，仍均
    遭駁回，遂向本院提起本件行政訴訟。
二、兩造聲明：
    (一)原告聲明：
      1.訴願決定、復查決定及原處分不利於原告等部分均撤銷
        。
      2.訴訟費用由被告負擔。
    (二)被告聲明：
      1.駁回原告之訴。
      2.訴訟費用由原告負擔。
三、兩造陳述：
    (一)原告主張：
      1.原告實不知所攜帶者為管制物品，並無海關緝私條例第
        39條第1項匿不申報或規避檢查者之故意可言。原告所
        知及所見所攜帶之精油禮盒，其外觀係以印刷
        CRABTREE&EVELYN」等字樣，輔以薰衣草圖案、英文字
        樣「Lavender FLORAL WATER」之紙質方形禮盒，而內
        置6個塑膠瓶裝物，塑膠瓶身亦標示「CRABTREE&EVELYN
        」及薰衣草精油為內容之英文使用說明（Usage）、成
        分（INGREDIENTS）、產地（AUSTRALIA）、容量及薰衣
        草圖案及英文字樣「Lavender FLORAL WATER」，而塑
        膠瓶身則以透明塑膠膜自瓶蓋至瓶底處完全貼覆封包，
        整體包裝完整、精緻，一般人單以外觀物理觀察，所呈
        現者即為薰衣草精油商品，若非拆除外包禮盒，並將塑
        膠膜打開瓶蓋嗅聞，難以辨認其氣味；再者，精油商品
        多為液態物體，因此，不論從視覺、嗅覺或觸覺以觀，
        均足以使人誤認為精油商品，並經桃園地方法院94年矚
        訴字第1號判決論述甚詳。且本件刑事部分業經桃園地
        方法院94年矚訴字第1號判決及台灣高等法院95年度矚
        上訴字第4號均獲判無罪，證明原告事先確實不知情及
        非故意。況精油依法並非於入境時必須辦理申報之物品
        ，故原告無任何故意匿未申報或規避檢查之行為。
      2.縱認原告等有過失，被告處以貨價1倍之罰鍰，亦有違
        誤之處：
        (1)原告訴願時所提出之貨價憑證，為依據桃園地方法院
          94年矚訴字第1號刑事判決書中對於該案件貨價之認
          定乃依據桃園地檢署檢察官偵查所得，系爭扣案貨品
          係訴外人張家榮委由訴外人陳明華向澳洲MAVLAB公司
          訂購，檢察官並引搜索訴外人陳明華住處所得之TAX
          INVOICE及匯款水單等資料為起訴訴外人陳明華之證
          據。復依桃園地方法院94年矚訴字第1號刑事判決主
          文所載之事實此案K他命貨價為每瓶50CC澳幣11元，
          當時匯率為21.477合為236元。因原告所攜之精油禮
          盒內含有K他命、純質淨重分別為1,076.32、
          1,070.02 、1,083.44及1,093.15公克，參據桃園地
          方法院刑事判決之貨價計算50CC=NT$236，
          1CC=NT$4.72，原告貨價分別為5080元、5050元、
          5113元及5159元。
        (2)本件貨價已於桃園地方法院94年矚訴字第1號刑事判
          決主文中所載明，被告自應以前開桃園地方法院刑事
          判決主文所載之貨價科處罰鍰，始合乎海關緝私條例
          第39條第1項及第36條第1項之規定。按行政機關就該
          管行政程序，應於當事人有利及不利之情形，一律注
          意，行政程序法第9條有明文。詎原處分以及訴願機
          關均未詳查，僅以驗估處所提供，參據曾有進口類似
          貨品，依92年5月27日自法國出口IMALGENE1000(易眠
          靜1000，KETAMINE含量：11.52mg/ml（應為115.2mg/
          ml）之價格CIFTWD10.71ml)核估計價並處以原告罰鍰
          80,325元已對原告等有利云云為由，據予駁回原告主
          張，顯有違誤及明顯瑕疵。被告僅以驗估處所提供曾
          有類似之貨品貨價作此次罰款、堅不採納原告所提出
          桃園地方法院94年矚訴字第1號刑事判決主文所認定
          之貨價與先前被告採驗估處所提供之裁罰貨價竟以二
          級毒品安非他命之貨價做為裁罰此次系爭之三級毒品
          K他命之貨價有何不同云云。
      3.提出訴願決定書等件影本為證。
    (二)被告主張：
      1.原告主張本件刑事部份業經桃園地方法院94年矚訴字第
        1號及台灣高等法院95年度矚上訴字第4號均獲判無罪，
        證明原告事先確實不知情及非故意云云。按改制前行政
        法院51年判字第92號判例要旨，刑罰與行政罰性質不同
        ，構成要件有別，毒品危害防制條例係刑事特別法，海
        關緝私條例為行政法規，各由司法機關與行政機關本於
        職權依法審理認定，本件縱使司法檢察官予以刑事起訴
        處分，嗣為臺灣高等法院刑事判決無罪，依上開行政法
        院判例意旨，並不能因此解免依海關緝私條例應負之行
        政罰責，被告依法論處，並無違法不當，應予維持。原
        告所稱顯係對判決內容誤解所致，殊無足採。且查，國
        人出國旅遊因受託攜帶違法物品入境遭受處罰之事件迭
        次發生，故政府及媒體一再公開呼籲國人注意防範以免
        掉入陷阱，原告等應已熟知，既因免費接受招待旅遊，
        難於拒絕受託攜帶物品，尤應特別提高警覺，注意避免
        為人利用攜帶毒品或其他違禁品入境，以免受罰，惟原
        告等竟疏於注意，致發生攜帶K他命管制物品入境之違
        法事實，所稱無故意縱令屬實，亦難謂無過失，依規定
        自不能免罰。
      2.臺灣桃園地方法院94年度矚訴字第1號判決書事實三、
        略以，張家榮、陳明華則分別偕同其等女友…。嗣於同
        日下午6時許在桃園中正機場二期航廈入境檢查室，遭
        員警會同海關人員當場查獲，並扣得前揭液態K他命170
        盒(共計1,019瓶，每瓶250CC等語(原處分卷1附件7)。
        足見原告等各攜帶30瓶液態K他命、每瓶250CC之事實，
        堪已認定。次查，本件於訴願時，被告為慎重計，曾向
        刑事警察局函詢系爭毒品純度，經該局以96年10月30日
        刑鑑字第0960159835號函告略以，查本局92年5月13日
        …鑑驗通知書鑑驗結果一、(二)2.測得K 他命平均純度約
        為14.7% ，若以K 他命水溶液的密度約為1g/ml 時，經
        推算純度約為147.0mg/ml等語( 原處分卷2 附件6)。被
        告係憑上開刑事警察局鑑驗純度、數量，再依據關稅法
        第35條規定查得系案貨物合理價格，上開查價程序，洵
        屬合法。原告等所稱貨價之換算，僅係涉案人間約定之
        價格，非本件之實際貨價云云，要不足採。
      3.本件前遭鈞院撤銷後，經被告以95北稽查(一)字第
        0000418號查價單送請驗估處(案號：0000000)重新核價
        結果，系案K他命改按CIF TWD10.71/ml核估，並重行核
        算本件系爭K他命之貨價為8萬0,325元，重審復查決定
        爰據以變更罰鍰金額為8萬0,325元。惟原告等仍不服所
        變更之價格，被告為求慎重，再度函請驗估處複核，嗣
        該處以97年3月10日總驗一一字第0971000489號函（原
        處分卷2附件5）復說明二(一)前段略以，按「進口貨物之
        完稅價格，未能依第29條、第31條、第32條、第33條及
        前條規定核定者，海關得依據查得之資料，以合理方法
        核定之。」為關稅法第35條所明定，查系案管制物品係
        三級毒品，原告入境時匿未申報，於通關時遭緝獲，自
        無關稅法第29條之適用；經調印原告入境日期92年5月
        12 日前後30日內之進口統計資料(附件1)，查無
        KETAMAV及澳大利亞生產同樣或類似貨物之價格資料，
        故無同法第31條及32條之適用，又來貨既未於國內進口
        ，自無合於同法第33條之國內銷售價格及第34條之計算
        價格；惟查有進口貨物IMALGENE1000(易眠靜1000，動
        物用麻醉劑，KETAMINE含量：115.2mg/ml，折合以W/L
        計算為11.52%)92年5月27日自法國出口之交易價格為
        CIF TWD107.11/BOT(10ml)(附件2)，本案乃依據同法第
        35條之規定，參據上開查得之資料，以合理方法按CIF
        TWD10.71/ml核估其完稅價格，應屬適法合理。又本案K
        他命既業經貴局函經內政部刑事警察局鑑識結果，純度
        約為147mg/ml(附件3)，則本處按上開純度115.2mg/ml
        之價格CIF TWD10.71/ml核估，已屬對當事人有利等語
        ，足證被告對於系爭貨物之核估價格，應屬合法適當，
        並已依行政程序法第9條規定，對於原告等有利之情形
        充分考量；又查上開驗估處函示說明二(一)後段略以，訴
        外人陳明華向澳洲之MAVLAB公司購買KETAMAV之事實，
        有發票(TAX INVOICE)及匯款水單附於刑案卷內可考乙
        節，縱屬實情，亦僅能證明該筆澳大利亞國內交易存在
        之事實，依據關稅法施行細則第19條第2項第3款規定：
        「依本法第35條規定以合理方法核定完稅價格時，不得
        採用下列各款估價方式或價格：…三、貨物在輸出國國
        內市場之銷售價格。」自仍不得作為本案核價之依據，
        原告所稱顯係不諳關稅法之規定所致，並不足採等語，
        更證明本件有關價格之核定，均依據關稅法第35條規定
        ，並考量原告等有利之情形，根據查得之合理價格為之
        ，原告等所稱重核復查決定有違行政程序法第9條規定
        云云，殊不足採等語。
    理  由
一、按「旅客出入國境，攜帶應稅貨物或管制物品匿不申報或規
    避檢查者，沒入其貨物，並得依第36條第1項論處。」；「
    私運貨物進口、出口或經營私運貨物者，處貨價1倍至3倍之
    罰鍰。」，海關緝私條例第39條第1項及第36條第1項各定有
    明文。
二、前揭事實概要所載各情，為兩造所不爭，且有上開各該文件
    、原處分、重審復查決定書及訴願決定書等件影本附原處分
    卷及訴願機關卷可稽。茲依前述兩造主張之意旨，就本件爭
    點敘明判決之理由。
三、原告等涉有攜帶管制物品入境，匿不申報、規避檢查之違章
    情事：
    (一)原告等攜帶系爭「CRABTREE & EVELYN 」牌精油禮盒入境
      ，經查獲內有液態K 他命管制物品等情，有士林分局刑事
      案件移送書、刑事警察局92年5 月23日刑鑑字第
      0920091852號鑑驗通知書、查扣清冊等件影本（原處分卷
      2 附件1 第13頁以下、第23頁以下、第44頁以下）可稽，
      原告等確有攜帶K 他命管制物品入境之事實，堪以認定。
    (二)原告等主張系爭貨物係以精油禮盒包裝完整，而盒內之精
      油瓶瓶身均貼有顯示精油品牌與重量之標籤紙，精油瓶外
      部包有塑膠伸縮膜，從瓶口一直封到瓶底，現場警方勘查
      人員係使用刀片開拆上述塑膠伸縮膜，實不知所攜帶者為
      管制物品，並無違章情事云云。按海關緝私條例第39條第
      1 項規定規範之對象為「旅客」，是旅客出入國境，如有
      攜帶應稅貨物或管制物品者，即應據實申報，如匿不申報
      或規避檢查者，即應依法處罰。經查，原告等攜帶入境之
      系爭貨物，依該包裝之外觀，無論係真正之貨主或原告，
      客觀上均有使海關或他人相信系爭貨物為精油禮盒包裝之
      精油，就其實為管制物品之情形，即有匿不申報或規避檢
      查之情事。又原告等主張其主觀上所認知受託攜帶入境者
      為精油，故若原告為申報，其所申報者必為精油，不可能
      申報為K 他命，亦無違章情事云云。惟查，本件系爭貨物
      事實上為內含高純度K 他命之溶劑，原告等未予注意查明
      ，竟受託以精油禮盒封裝之形態攜帶入境，就其攜帶管制
      物品入境匿不申報，規避檢查之情形，即難謂無過失之違
      章情事。原告等上開主張，核不足採。
    (三)又按國人出國旅遊頻繁迄今數十年，受託攜帶物品入境若
      疏未注意，極易觸法違規，已為國人普遍周知之常識，況
      媒體新聞不時報導，機場亦有警示標語。經查，原告等攜
      帶管制物品入境，刑事部分雖獲判無罪，刑事判決部分僅
      能證明其非故意，不能證明其無過失；且本件原告等參加
      澳洲6 日遊之旅遊團，並未支付26,000元之團費，而係免
      費接受招待旅遊，其受託攜帶物品，尤應注意所攜帶之物
      品是否為毒品或其他違禁物品，並依規定據實申報，以免
      受罰；然原告等受託攜帶封裝完整「外觀」為精油，實際
      內容物不明之物品，既未查知受託者為可攜帶之物品，致
      遭查獲攜帶毒品入境，核其情形，縱無故意，亦難謂無過
      失，自不能免罰。
四、被告重審復查決定所為變更核處罰鍰及維持沒入系爭貨物之
    處分，並無違誤：
    (一)按「從價課徵關稅之進口貨物，其完稅價格以該進口貨物
      之交易價格作為計算根據。」；「進口貨物之完稅價格，
      未能依第29條規定核定者，海關得按該貨物出口時或出口
      前、後銷售至中華民國之同樣貨物之交易價格核定之。…
      」；「進口貨物之完稅價格，未能依第29條及前條規定核
      定者，海關得按該貨物出口時或出口前、後銷售至中華民
      國之類似貨物之交易價格核定之。…」；「進口貨物之完
      稅價格，未能依第29條、第31條及前條規定核定者，海關
      得按國內銷售價格核定之。」；「進口貨物之完稅價格，
      未能依第29條、第31條、第32條及前條規定核定者，海關
      得按計算價格核定之。」；「進口貨物之完稅價格，未能
      依第29條、第31條、第32條、第33條及前條規定核定者，
      海關得依據查得之資料，以合理方法核定之。」，關稅法
      第29條第1 項、第31條第1 項前段、第32條第1 項、第33
      條第1 項、第34條第1 項及第35條各定有明文。
    (二)本件系爭貨物之完稅價格，被告初查依原告等攜帶液態K
      他命淨重及刑事警察局92年5 月13日刑鑑字第0920088284
      號鑑驗通知書鑑驗結果一、(二)2 測得K他命平均純度為
      14.7% 核計純質淨重，再據驗估處92年7 月31日通報，以
      純質淨重按CIF TWD38 萬/ 公斤核計完稅價格分別為40萬
      9,002 元、40萬6,608 元、41萬1,706 元及41萬5,398 元
      （如附件所示）。茲經被告函請驗估處複核結果以，以系
      爭管制物品係三級毒品，無關稅法第29條之適用，且查無
      KETAMAV 及澳大利亞生產類似貨物之價格資料，亦無同法
      第31及32條之適用；又來貨既未於國內進口，自無合於同
      法第33條之國內銷售價格及第34條之計算價格；案經依關
      稅法第35條規定，參據曾有進口類似貨品IMALGENE 1000
      （易眠靜1000，KETAMINE含量：11.520mg/ml ，折合以
      W/L 計算為11.52%），92年5 月27日自法國出口，價格為
      CIF TWD 107.11/BOT（10ml），核估系爭來貨完稅價格為
      CIFTWD 10.71/ml 等情，有驗估處96年6 月28日總驗一一
      字第0961001853號函（原處分卷2 附件3 ）可稽，揆諸前
      揭規定，尚無不合。
    (三)又據被告向刑事警察局函詢系爭毒品純度，經該局以96
      年10月30日刑鑑字第0960159835號函告：「查本局92年5
      月13日…鑑驗通知書鑑驗結果一、(二)2.測得愷他命平均純
      度約為14.7% ，若以K 他命水溶液的密度約為1g/ml 時，
      經推算純度約為147.0mg/ml」等語（原處分卷2 附件6 ）
      ；被告復送請驗估處就本件完稅價格計算方式複核，該處
      以96年11月12日總驗一一字第0961003030號函復略以：「
      本案重審復查依92年5 月27日法國出口IMALGENE 1000 （
      易眠靜1000，KETAMINE含量：115.20mg/ml ）交易價格
      CIF TWD107.11/BOT （10ml）核算按CIF TWD 10.71/ml核
      估，因…刑事警察局鑑識科述明來貨純度約為147.0 mg/
      ml，與前揭核定價格之純度含量單位相符；且本案貨物K
      他命含量較高，重審復查結果按含量115.20mg/ml 之價格
      CIF TWD 10.71/ml核估，已屬對當事人有利，是以原核定
      價格應屬妥適。」等語，有本院卷附該函影本可稽，足認
      本件有關價格之核定，被告已依據關稅法第35條規定，根
      據查得合理之價格，變更罰鍰之處分。
    (四)綜上，被告重審復查決定重行核算本件原告等攜帶系爭K
      他命之貨價各為80,325元（攜帶5 盒，每盒6 瓶，共計30
      瓶、7,500cc ，以TWD 10.71/ml核計），乃變更核處罰鍰
      各為80,325元，並維持沒入系爭貨物之處分，並無違誤。
五、從而，被告重審復查決定以原告等涉有攜帶管制物品入境，
    匿不申報、規避檢查之違章情事，各變更核處罰鍰80,325元
    ，並維持沒入系爭貨物之處分，於法並無違誤。訴願決定遞
    予維持，亦無不合。原告等徒執前詞，訴請撤銷，為無理由
    ，應予駁回。
據上論結，本件原告之訴為無理由，依行政訴訟法第98條第1項
前段、第104條，民事訴訟法第85條第1項前段，判決如主文。
中    華    民    國    97    年     9    月   18     日
                   臺北高等行政法院第五庭
                             審判長法  官  張瓊文
                                   法  官  林育如
                                   法  官  蕭忠仁
上為正本係照原本作成。
如不服本判決，應於送達後20日內，向本院提出上訴狀並表明上
訴理由，如於本判決宣示後送達前提起上訴者，應於判決送達後
20日內補提上訴理由書（須按他造人數附繕本）。
中    華    民    國    97    年    9    月    18    日
                                   書記官  蕭純純


司法院資訊處製作；財團法人民間司法改革基金會備份。
